臺灣士林地方法院刑事判決　　　　　　　 95年度訴字第640號
公　訴　人　臺灣士林地方法院檢察署檢察官
被　　　告　甲○○
　　　　　　　　　　（另案在臺灣臺南監獄執行中）
被　　　告　丙○○
共　　 同
指定辯護人　本院公設辯護人林龍輝
上列被告因毒品危害防制條例案件，經檢察官提起公訴（94年度
偵字第7615號），本院判決如下：
    主  文
甲○○共同販賣第二級毒品，未遂，累犯，處有期徒刑陸年。扣
案之安非他命拾肆包（毛重壹佰零陸點玖壹公克、淨重壹佰點柒
貳公克、驗餘淨重壹佰點陸肆公克）沒收銷燬。包裝安非他命用
之塑膠袋拾肆個（淨重陸點壹玖公克）、分裝袋肆佰壹拾個、電
子磅秤壹台均沒收。
丙○○公訴不受理。
    事  實
一甲○○曾因違反毒品危害防制條例案件，經臺灣桃園地方法院
  於民國88年6 月28日以87年度訴字第1407號判決轉讓第一級毒
  品處有期徒刑1 年2 月、轉讓第二級毒品處有期徒刑8 月，應
  執行有期徒刑1 年6 月，並經臺灣高等法院於88年12月14日以
  88年上訴字第4221號判決上訴駁回確定，另於89年3 月30日經
  臺灣桃園地方法院以89年度易字第625 號判決施用第一級毒品
  處有期徒刑8 月、施用第二級毒品處有期徒刑4 月，應執行有
  期徒刑10月確定，經裁定更定應執行刑結果，應執行有期徒刑
  2 年4 月，並於91年11月12日假釋期滿執行完畢。
二緣經營通信業務之丁○○，因欲施用第二級毒品安非他命，乃
  於94年7 月13日某時和甲○○和丙○○於電話中，表示擬以新
  申辦之價值新臺幣（下同）5,000 元至10,000元左右全新手機
  ，以1,000 元可購得1 公克安非他命之比例，交換等價之安非
  他命。甲○○和丙○○明知安非他命係毒品危害防制條例所明
  定列管之第二級毒品，不得非法持有、販賣，竟共同基於營利
  之意圖暨以互易方式以達販賣第二級毒品安非他命之故意而允
  諾之。嗣於94年7 月13日晚間11時許，丁○○依約攜帶手機至
  甲○○和丙○○投宿之位在臺北市○○區○○路106 號紗麗賓
  館，與甲○○先在賓館接待處碰面後，由甲○○出資承租不詳
  房號之房間1 間，丁○○即在該房間內取出手機供甲○○挑選
  ，甲○○並提供少量毒品予丁○○試用。惟因甲○○無法決定
  以何款手機抵換，乃帶同丁○○至其與丙○○共同住宿之505
  號房內，由丙○○再行挑選。但因丙○○也無中意之款式致互
  易未成，甲○○及丙○○遂要求丁○○以現金購買，惟丁○○
  因毒癮未深，且身上所帶款項另有用途，乃藉詞推拒後離開紗
  麗賓館。適丁○○在該賓館前遇警盤檢，供出該賓館505 號房
  之房客甲○○為毒販，警方旋即於同日凌晨2 時許前往上開房
  間，經甲○○、丙○○同意後入內搜索，當場在房間衣櫃內查
  獲第二級毒品安非他命14包（毛重106.91公克、淨重100.72公
  克、驗餘淨重100.64公克）及丙○○所有供分裝安非他命用之
  電子磅秤1 台及供預備用之分裝袋410 個。
二案經臺北市政府警察局士林分局報告臺灣士林地方法院檢察署
  檢察官偵查起訴。
    理  由
甲、茲就指定辯護人有爭執證據之證據能力分述如下：
一證人丁○○於警詢及檢察事務官前所為之陳述
  (一)按被告以外之人於檢察事務官、司法警察官或司法警察調查
    中所為之陳述，與審判中不符時，其先前之陳述具有較可信
    之特別情況，且為證明犯罪事實存否所必要者，得為證據，
    刑事訴訟法第159 條之2 定有明文。
  (二)經查：證人丁○○於94年7 月14日上午7 時20分在臺北市政
    府警察局士林分局（下稱士林分局）蘭雅派出所製作警詢筆
    錄時陳稱：505 號房是由甲○○和丙○○出錢登記伊名字，
    進到裡面是為了要辦手機門號等語；於94年7 月14日下午5
    時10分士林分局第三組時又稱：94年7 月12日5 時許，與甲○○相約在福國路附近，就近租了紗麗賓館505 室。因伊沒
    錢，所以是甲○○出錢，當時並沒有看到毒品等語（見偵字
    第7615號卷(一)第40頁）；於檢察事務官詢問時則改稱：當天
    是要去找朋友甲○○和丙○○，要買安非他命，在505 號房
    待了半個鐘頭，房內只有他們2 人，伊只在裡面吸了幾口安
    非他命，並表示要買5000至10,000元的安非他命，但要拿錢
    來的朋友還沒來，所以甲○○和丙○○免費給伊施用，1,
    000 元約1 公克，只有說要買5,000 至10,000元的毒品，尚
    未交易完成，之前有向甲○○買過10次，每次都買1 至2,00
    0 元，大概跟他交易3 、4 個月，大部分都是跟甲○○買，
    但有幾次是丙○○替甲○○拿毒品，地點在三重或板橋賓館
    或在王的車上，有時在甲○○民族東路住處。都是以打電話
    的方式聯絡，有時候會打給丙○○等語（見偵字第7615號卷
    (二)第231 頁至第232 頁）；於本院審理中再稱：偵查中所言
    是實在的，但次數記不清楚，不過最少有10次，每次價格最
    少1,000 元，有時候是用現金買，有時候是用手機換，但沒
    有和甲○○直接交易過，都是甲○○開車載丙○○前來，丙○○下車交付安非他命。94年7 月14日當天是甲○○和丙○○打電話給伊，談到手機的事情，伊說有辦到價值大約5,
    000元到10,000元的手機，就問他們人在哪裡，要過去換安
    非他命，伊到達紗麗賓館後在樓下與甲○○碰面後，伊先租
    了一個房間，由甲○○付錢，在那個房間裡甲○○有拿出一
    點安非他命給伊試用，但甲○○說不能決定要挑什麼手機，
    後來才又到甲○○和丙○○住的505 號房等語（見本院卷第
    168頁至第187 頁、第208 頁）。
  (三)經核證人丁○○供述之內容，確為關涉被告甲○○是否有販
    賣安非他命予丁○○之犯行所不可或缺之證據，是證人丁○○於司法警察及檢察事務官前之供述已符合前開必要性之要
    件，而其於警詢及檢察事務官前之供述是否得例外地作為證
    據使用，其關鍵乃在於是否具有較可信之特別情況，而應依
    據陳述人於警詢及檢察事務官為陳述時之「外部情況」，亦
    即綜合陳述人之觀察、記憶、表達是否正確，及有無虛偽陳
    述之動機加以判斷，故應就偵查或調查筆錄製作之原因、過
    程及其功能等加以觀察其信用性，據以判斷該傳聞證據是否
    有特別可信之情況而例外具有證據能力。經查：
  1.證人丁○○於偵查及於本院審理中經與被告甲○○隔離訊問
    後，即屢陳稱：因為被警察查獲後，和甲○○同在警局內應
    訊，甲○○對伊檢舉非常生氣，要伊配合說在房間內所查獲
    的毒品是小范的，這樣才能交保，否則會叫黑道份子追殺伊
    ，還說持有毒品會被施用毒品吸收，要伊不要說毒品是甲○○的，等移送士林地檢署後，甲○○也出面幫伊具保，之後
    就帶伊到三重一位大哥，要伊交代檢舉之事，並要求伊賠償
    損失，伊因此連夜搬家，也不敢出庭，在警察局說的都是謊
    話，後來來法院作證知道偽證罪之輕重，才說出實情等語（
    見偵字第7615號卷(二)第232 頁、本院卷第170 頁、第173 頁
    、第179 頁）。參以證人即查獲員警乙○○證稱：派出所同
    仁有告知伊被告甲○○要丁○○不要亂講話等語（見本院卷
    第193 頁），堪信證人丁○○於警詢中所為扣案毒品安非他
    命係范明應交付，伊寄放在505 號房內之陳述，確係受制於
    被告甲○○之壓迫所為，並非出於證人丁○○之真意。雖證
    人乙○○另稱：被告甲○○和證人丁○○之筆錄是分開製作
    ，也沒有聽到甲○○有跟丁○○說要將毒品推給『小范』等
    語（見本院卷第193 頁），惟證人乙○○也稱：在安排被告
    甲○○和丁○○位置時，2 人不可能完全沒有碰面機會等語
    ，況被告甲○○欲迫使證人丁○○對其為反於真實之有利陳
    述，衡情會利用僅有被告甲○○和證人丁○○2 人始可聽聞
    之機會為之，殊無可能張揚喧囂致員警查悉，是證人乙○○
    並未親身見聞上情，實與常情相符。再審酌除被告甲○○於
    警詢伊始即供稱：扣案之安非他命為證人丁○○所有外，同
    案被告丙○○於95年7 月14日6 時許在蘭雅派出所第一次製
    作警詢筆錄時，原供稱：所持有的毒品均是要自己施用等語
    （見偵字第7615號卷(一)第15頁）；然於同日晚間6 時30分許
    ，在士林分局刑事第三組製作警詢筆錄時，即改稱：安非他
    命是丁○○所帶來，約於94年7 月13日晚上（詳細時間已經
    忘記）也不知道為什麼要帶來，第一次警詢是因為沒有人要
    承認，後來丁○○說他會承認才供出上情等語（見同上卷第
    18頁），而證人丁○○於蘭雅派出所及士林分局2 度製作警
    詢筆錄時，均未提及「范明應」交付毒品之事，甚至否認有
    在505 號房見到毒品之情（見同上卷第40頁），於內勤檢察
    官訊問時始陳稱上情，則由同案被告丙○○及證人丁○○就
    扣案毒品安非他命之來源，前後所供之轉折歷程，特別係同
    案被告丙○○何以於警詢初詢時，猶坦稱扣案安非他命為其
    所有，至警詢複詢時即諉為證人丁○○所有，堪認被告甲○○於解送士林分局及地檢署複詢過程中，確有勾串同案被告
    丙○○及對證人丁○○施以壓力之事實。則證人丁○○於警
    詢中之陳述，既係因受被告甲○○之壓迫而故意為虛偽之陳
    述，顯然不具有可信之特別情況，而無證據能力。
  2.證人丁○○於檢察事務官前所為之陳述，本院審酌證人丁○○於檢察事務官訊問時，被告並未在場，而係單獨面對檢察
    事務官所為之陳述，尚無因被告在庭而受有壓力，亦無不當
    取供之情形，並無不可信之特別情況，故證人丁○○於檢察
    事務官前所為之陳述，自具有證據能力。惟此僅係確定上開
    陳述有無證據能力而已，至該證據具有證據能力後，其證據
    力之強弱問題，仍待法院綜合全辯論意旨及調查證據所得，
    依法認定之。
二證人丁○○於內勤檢察官前所為之陳述
  按證人、鑑定人依法應具結而未具結者，其證言或鑑定意見，
  不得作為證據，刑事訴訟法第158 條之3 定有明文。次按證人
  除未滿16歲者或因精神障礙，不解具結意義及效果者外，應命
  具結；證人依法應具結而未具結者，其證言，不得作為證據，
  刑事訴訟法第186 條、第158 條之3 分別定有明文，查證人丁○○於95年7 月14日於內勤檢察官訊問時所陳述有關於被告甲○○之部分，為屬證人之身分，復非未滿16歲之人，又無精神
  障礙，致不解具結意義及效果之情形，依法即應命具結，惟未
  於該次訊問期日具結，依前開說明，證人丁○○該日之陳述，
  自不得為證據。
三證人乙○○於檢察事務官前所為之陳述
  證人乙○○於檢察事務官前固證稱：當日去臨檢時，店家講50
  5 號房內旅客形跡可疑，且已多日未繳費用，於是就在福國路
  上等，經過賓館聯絡，說丁○○已經從505 號房走出來，就上
  前問：「你知道我們為什麼要找你」，鄭就講說要找的人應該
  不是他，505 號房還有一個大卡的，後來上去505 號房丙○○
  和甲○○正好要出門，經表明要臨檢，丙○○和甲○○就同意
  伊等進入搜索，後來在衣櫃內找到毒品和分裝袋裝在塑膠袋內
  ，磅秤就不確定在何處找出等語（見偵字第7615號卷(一)第187
  頁、偵字第7615號卷(二)第243 頁）。然查：有關本案扣押物之
  內容，以及扣押物係擺放在505 號房衣櫃內，均為被告甲○○
  所坦認，再證人乙○○係因先查獲證人丁○○後，因丁○○之
  指述始查獲被告甲○○和丙○○之情，亦據證人丁○○於本院
  審理中證述明確（見本院卷第171 頁），況查證人乙○○前揭
  所陳，對被告甲○○有無販賣安非他命？交易之時間、地點、
  次數、金額等與販賣構成要件事實之認定，均無直接之關連，
  核非證明犯罪事實所必要，揆諸前揭說明，證人乙○○於檢察
  事務官前所為之陳述，自無證據能力，不得為證據。
乙、實體方面
壹、有罪部分
一訊據被告甲○○矢口否認有何販賣毒品安非他命之犯行，辯稱
  ：丁○○被查獲當天5 、6 點，要交給伊所買的電話卡才來找
  伊，扣案的安非他命是一個叫小蔣的人交給丁○○，因為丁○○暫時外出才放置在505 號房，而且505 號房也不是伊和丙○○所住房間，是本來伊住在6 樓，後來房間時間到才過去505
  號房，因為丁○○和伊有金錢糾紛、丁○○才會誣陷被告等語
  。
二然查：
  (一)證人丁○○於94年7 月13日晚上11時許，至臺北市○○路10
    6 號紗麗賓館，欲以5,000 元至10,000元手機向被告甲○○
    及丙○○交換等價之安非他命之情，業據證人丁○○於檢察
    事務官及本院審理中證述明確，稱：被告甲○○和丙○○知
    道伊有在做通訊行，後來被告甲○○和丙○○打電話和伊談
    到手機的事情，伊說有辦到手機，大約5,000 元至10,000元
    ，並問他們人在哪裡，伊說想要過去換安非他命，伊到達紗
    麗賓館，和甲○○在樓下碰面，就由甲○○出錢租了一個房
    間，在那個房間裡甲○○有拿出一點安非他命給伊試用，伊
    則將手機拿出來放在桌上，後來甲○○說還是要給丙○○挑
    選，就帶伊去505 號房，但因為伊所帶的手機甲○○和丙○○都不喜歡，伊就離開，1,000 元可換1 公克安非他命等語
    （見偵字第7615號卷(二)第231 頁至第232 頁、本院卷第168
    頁至第187 頁，特別是第172 頁、第173 頁、第183 頁至第
    184 頁）。雖證人丁○○就伊在紗麗賓館所租用房間之金錢
    來源，究係被告甲○○支付，或係自行給付（於警詢、內勤
    檢察官前及本院審理時稱：因沒錢所以由被告甲○○支付等
    語；於偵查中所提出陳述狀內稱：現金在開房間時付光等語
    ）；於被告甲○○和丙○○表示不願以安非他命交換手機時
    ，伊身上究竟有無金錢等節（於警詢及內勤檢察官前稱：身
    上沒錢等語、於本院審理時稱：可能還有1 、2,000 元等語
    ），前後供述雖有不一，然隨著時間流逝，人之記憶難免漸
    趨模糊，尤其對細節更容易模糊淡忘，或與平常事務結合而
    產生記憶干擾現象，此乃人之記憶不可避免之自然缺陷。又
    被告甲○○有為證人丁○○給付一間房間之休息費用，為被
    告甲○○所是認，再證人丁○○因毒癮不大，且身上所帶金
    錢另有用途，故當被告甲○○和丙○○拒絕以安非他命交換
    手機時，伊即不需要，因此藉詞離開之情，亦據證人丁○○
    於本院審理中結證在卷（見本院卷第174 頁、第184 頁），
    況證人丁○○上開有所出入之陳述，與證明被告甲○○和丙○○有無共同販賣安非他命之待證事項間，並無直接重要之
    關連。反觀證人丁○○對於被告甲○○和丙○○欲以安非他
    命向伊換取5,000 元至10,000元手機之基本事實，於檢察事
    務官詢問至本院審理中則始終一致，是證人丁○○就前述部
    分之證述，縱令先後未盡一致，尚不足動搖伊所為證詞之可
    信性。
  (二)警方於94年7 月14日凌晨在紗麗賓館505 號房衣櫃內扣得安
    非他命14包（毛重106.91公克、淨重100.72公克，包裝塑膠
    袋重6.19公克、驗餘淨重100.64公克）、分裝袋410 個和電
    子磅秤1 台之情，為被告甲○○所是認，且查：分裝袋410
    個和電子磅秤1 台為被告丙○○所有之情，為被告丙○○於
    警詢及內勤檢察官訊問時坦承不諱（見偵字第7615號卷(一)第
    19頁、第101 頁）。又被告甲○○在紗麗賓館曾提供少量安
    非命予丁○○乙節，此經證人丁○○於本院審理中證述明確
    （見本院卷第171 頁）。雖被告甲○○否認上情，辯稱：分
    裝袋、電子磅秤和安非他命均為證人丁○○所有云云。然查
    ：紗麗賓館505 號房為被告甲○○承租而與被告丙○○共同
    投宿之情，業據證人丁○○於檢察事務官詢問及本院審理時
    證述明確，稱：伊是在被查獲前約兩個鐘頭，和甲○○約在
    紗麗賓館樓下碰面，要用新申辦之手機換毒品，甲○○就出
    錢用伊名義租了一個房間，並在該房間內試用少量毒品，後
    來甲○○說要讓丙○○挑手機，才又到505 號房，但最後甲○○和丙○○表示手機均不喜歡，要伊以現金購買，但伊說
    身上沒錢就離開等語（見偵字第7615號卷(二)第231 頁至第23
    2 頁、本院卷第172 頁、第175 頁至第176 頁），並有紗麗
    賓館94年7 月13日旅客登記表1 紙在卷可憑（見偵字第7615
    號卷(一)第196 頁）。被告甲○○雖辯稱：伊原本住在606 號
    房，後來7 月12日凌晨4 時許丁○○來找伊，因為丁○○剛
    從派出所出來沒錢，伊就出錢幫丁○○以丁○○名義租了50
    5 號房休息，說第二天以辦易通卡來還錢，後來13日中午60
    6 號房要退房，伊和丙○○就搬到505 號房，並將休息轉為
    住宿等丁○○回來云云（見偵字第7615號卷(一)第24頁、第10
    3 頁）。被告丙○○也於內勤檢察官訊問時供稱：7 月12日
    是住在606 號房，丁○○7 月12日凌晨來找甲○○，說很累
    ，甲○○就幫忙開505 號房供其休息，後來606 號房7 月13
    日中午12點要退房，所以才到505 號房云云（見偵字第7615
    號卷(一)第100 頁）。證人丁○○於警詢及內勤檢察官前也附
    和被告甲○○和丙○○之供述，陳稱：94年7 月12日5 時許
    ，與甲○○相約在芝山站的7-11見面，一起到紗麗賓館用伊
    名義租505 房，伊則拿一張客戶名片供櫃臺登記。因為身上
    沒錢，所以是由甲○○出錢云云（見偵字第7615號卷(一)第40
    、96頁）。惟證人丁○○於警詢及內勤檢察官前所為之陳述
    ，係因受被告甲○○之壓迫而故意為虛偽之陳述，已如前述
    ，且依現今賓館之經營常態，住宿時間係自投宿之時起算，
    至翌日上午11時或12時止，若投宿時間超過晚間12時，則以
    12小時計算住宿時間。如未過夜住宿，而以一區段時間（如
    2 小時或3 小時）計算房間使用價格（即所謂之「休息」）
    ，平均每小時單價勢必較住宿時為高。倘證人丁○○於94年
    7 月12日凌晨即入住紗麗賓館，迄94年7 月13日為警查獲之
    時，入住時間已逾1 日，實無必要以休息方式計價，況被告
    甲○○和丙○○原投宿之606 號房若在7 月13日中午時退房
    ，改投宿至505 號房也僅能住宿至隔日中午為止，賓館費用
    並未有所節省，反而徒增搬動行李之困擾，故被告甲○○和
    丙○○所供，顯與上開推斷不符，而以證人丁○○於本院審
    理中所陳為可採。故紗麗賓館505 號既為被告甲○○和丙○○共同住宿使用，並在被告甲○○和丙○○垂手即可取得之
    範圍內，堪認安非他命14包（毛重106.91公克、淨重100.72
    公克、驗餘淨重100.64公克）及分裝袋410 個和電子磅秤1
    台，為被告甲○○和丙○○共同持有無訛。
  (三)至證人丁○○能於內勤檢察官訊問時，明確陳稱：扣案之安
    非他命係放置在7-11袋內，袋口並有綁起來等語（見偵字第
    7615號卷(一)第96頁）。惟查：被告甲○○因不能決定手機樣
    式，故帶證人丁○○至505號房，欲由被告丙○○挑選，在5
    05號房也有讓證人丁○○施用少量毒品乙節，為證人丁○○
    於本院審理中證述綦詳，並稱：伊在505 號房有看到安非他
    命，放在一個包包內等語（見本院卷第172 頁、第184 頁）
    ，且查證人丁○○於內勤檢察官前所為之陳述，係因受被告
    甲○○之壓力所為，已如前述，2 人就證人丁○○係何時抵
    達紗麗賓館，以及扣案安非他命如何取得等細節，均無一遺
    漏，則證人丁○○因曾停留在505 號房內，並見及安非他命
    存放位置，再加以曾受被告甲○○之提點，故可得悉扣案安
    非他命之存放狀態，尚與論理無違。
三扣案之安非他命為被告甲○○和丙○○共同持有，並欲與證人
  丁○○以安非他命交換手機之情，業已認定如上，且按販賣安
  非他命毒品之行為，本無一定之價格，是其各次買賣之價格，
  當亦各有差異，而或隨供需雙方之資力、關係之深淺、需求之
  數量、貨源之充裕與否、販賣者對於資金之需求如何即殷切與
  否，以及政府查緝之態度，進而為各種不同之風險評估，而為
  機動性之調整，是其價格標準，自非一成不變，且販賣者從各
  種「價差」或「量差」或係「純度」謀取利潤方式，或有差異
  ，然其所圖利益之非法販賣行為目的，則屬相同，並無二致。
  因之，販賣利得，除經行為人（被告）坦承，或其價量至臻明
  確，確實難以究其原委。因之，販賣利得，除經行為人（被告
  ）坦承，或其價量至臻明確，確實難以究其原委。然按一般民
  眾普遍認知毒品之非法交易，向為政府查禁森嚴且重罰不寬貸
  ，衡諸常情，倘非有利可圖，絕無平白甘冒被重罰高度風險之
  理，從而，舉凡其有償交易，除足反證其確另基於某種非圖利
  本意之關係外，通常尚難因無法查悉其買進、賣出之差價，而
  諉無營利之意思，或阻卻販賣犯行之追訴（參照最高法院87年
  臺上字第3164號判決要旨）；又販賣毒品之所謂販賣行為，係
  行為人基於營利之目的，而販入或賣出毒品而言。販賣毒品者
  ，其主觀上須有營利之意圖，且客觀上有販賣之行為即足構成
  ，至於實際上是否已經獲利則非所問。即於有償讓與他人之初
  ，係基於營利之意思，並著手實施，而因故無法高於購入之原
  價出售，最後不得不以原價或低於原價讓與他人時，仍屬販賣
  行為。必也始終無營利之意思，縱以原價或低於原價有償讓與
  他人，方難謂為販賣行為，而僅得以轉讓罪論處（參照最高法
  院93年度臺上字第1651號判決要旨）。且毒品危害防制條例所
  稱之「販賣」，係指有償之讓與行為，包括買賣與交換（互易
  ）；即性質為有償之交換（互易）行為，仍屬上述條例所稱之
  「販賣」範疇（參照最高法院94年度臺上字第333 號判決要旨
  ）。查證人丁○○與被告甲○○、丙○○之毒品上手，素不相
  識，此觀之證人丁○○須透過與被告甲○○、丙○○互易始能
  取得毒品自明；是證人丁○○自不可能知悉被告甲○○、丙○○取得安非他命之對價，是被告甲○○、丙○○藉此居中轉手
  買賣（包括互易）而從中賺取少量價差之可能，顯無可排除；
  兼以安非他命價格昂貴、取得不易，毒品交易又屢為政府檢警
  單位嚴予取締之犯罪，法律並就此懸有重典處罰，是客觀以言
  ，本件果無利可圖，被告甲○○、丙○○自無甘冒被查緝之危
  險而提供毒品予證人丁○○之理，且查本案尚扣得被告甲○○
  和丙○○共同持有之分裝袋410 個及電子磅秤1 台，衡情安非
  他命為價值昂貴之物，被告丙○○倘為攜帶方便，自可將持有
  之安非他命分裝成數包即可，可重複使用避免丟棄袋內殘渣，
  減少浪費，再徵諸被告甲○○於94年7 月13日當天有提供少量
  安非他命予丁○○施用，是以扣案之分裝袋應係被告甲○○和
  丙○○用以供分裝販賣安非他命預備所用無訛，足堪推斷被告
  甲○○、丙○○確有販賣安非他命之犯行無誤，據上諸端，均
  足證被告甲○○、丙○○於販入、售出之間，應有相當之獲利
  ；益證被告甲○○、丙○○本件犯行主觀上有營利之意圖，要
  無疑義。
四綜上所述，證人劉少鏞於前往紗麗賓館前，就欲以手機交換5,
  000 元至10,000元不等之安非他命乙節，與被告甲○○和丙○○均有聯繫，且在紗麗賓館中，被告甲○○先行出面提供證人
  丁○○少量毒品試用，並挑選手機，嗣因被告甲○○不能決定
  所需手機款式，才又返回505 號房與被告丙○○共同挑選，係
  因被告甲○○和丙○○均無中意之手機，證人丁○○始行離去
  之情，業據證人丁○○於檢察事務官詢問及本院審理中證述綦
  詳。證人丁○○雖稱：當天是要和丙○○換手機等語（見本院
  卷第179 頁），惟被告甲○○得悉證人丁○○有意交易安非他
  命，即與證人丁○○約定於94年7 月13日晚間在紗麗賓館交付
  手機及毒品安非他命，顯然被告甲○○對於要與證人丁○○交
  換安非他命一事事前即有認識，甚且也提供安非他命予證人丁○○試用，並先行挑選手機，被告甲○○當係自居於出賣人之
  地位主導證人丁○○以手機與被告丙○○交換毒品安非他命之
  過程，非僅居間媒介或被利用，應係有以自己共同犯罪之意思
  而與被告丙○○間有販賣安非他命之犯意聯絡，並參與販賣之
  構成要件行為，至為顯然。
五此外，扣案之安非他命經檢視均為白色晶體，外觀型態均相似
  ，隨機抽取鑑定結果，檢出毒品甲基安非他命成分，有內政部
  警政署刑事警察局94年9 月12日刑鑑字第0940118819號鑑定書
  在卷可憑（見偵字第7615號卷(一)第145 頁）。綜上所述，被告
  甲○○前述否認與被告丙○○共同販賣第二級毒品安非他命之
  所辯，顯無可採。本件事證明確，被告甲○○、丙○○共同販
  賣第二級毒品安非他命之行為，堪以認定。
六核被告甲○○所為，係犯毒品危害防制條例第4 條第2 項、第
  6 項之販賣第二級毒品未遂罪。被告甲○○和丙○○之間，有
  共同營利之犯意聯絡及行為分擔，為共同正犯（按95年7 月1
  日修正施行之刑法第28條係法院就共犯審認標準見解之明文化
  ，非屬法律之變更，不生新舊法比較適用問題）。次查安非他
  命毒品危害防制條例第2 條第2 項所明定列管之毒品，查刑法
  部分條文業於94年1 月7 日經三讀修正，於94年2 月2 日經總
  統公布，並自95年7 月1 日起開始施行。雖毒品危害防制條例
  第4 條第2 項之販賣第二級毒品罪，無論在刑法新制施行前、
  後，其法條文字之構成要件暨法律效果俱無變動；然因其罰金
  刑僅規定「得併科新臺幣7,000,000 元以下罰金」，是其最低
  數額自應回歸適用刑法第33條第5 款之規定。惟被告甲○○行
  為後，刑法第33條第5 款業已修正，依修正前刑法第33條第5
  款「罰金：1 元以上。」暨現行法規所定貨幣單位折算新臺幣
  條例第2 條所定折算比例而為換算，新制施行以前，本法之罰
  金最低額度為銀元1 元即新臺幣3 元。乃依修正後刑法第33條
  第5 款規定，即「罰金：新臺幣1,000 元以上，以百元計算之
  。」本法之罰金最低額度已提高為新臺幣1,000 元。據此而為
  比較適用，修正後之刑法第33條第5 款，顯然較不利於被告，
  本諸刑法第2 條第1 項所揭櫫之「從舊從輕」原則，本法自仍
  應依修正前刑法第33條第5 款規定，以銀元1 元即新臺幣3 元
  為其罰金刑之法定最低數額（參照最高法院95年度第8 次刑事
  庭會議決議）。被告甲○○因販賣毒品安非他命而持有之，其
  低度之持有行為，為販賣之高度行為所吸收，不另論罪。又被
  告甲○○有如事實欄所載刑之執行情形，有臺灣高等法院被告
  全國前案紀錄表在卷可按，被告甲○○於有期徒刑執行完畢，
  5 年以內再故意犯有期徒刑以上之罪者，不論依修正前之刑法
  第47條或修正後之刑法第47條第1 項之規定，均構成累犯，並
  無新舊法比較之問題，應依一般法律適用之原則，適用刑法第
  47條第1 項規定，論以累犯，加重其刑但因所犯法定本刑為無
  期徒刑部分不得加重，故僅就有期徒刑及併科罰金部分加重其
  刑。末查新、舊法對於未遂犯之處罰均規定，得按既遂犯之刑
  減輕之，僅係由舊法第26項前段，改移至新法第25條第2 項，
  則前開修正，經核僅係條項次加以調整，並不影響該條項刑罰
  之內涵，尚不屬於刑罰法律之變更，自不生刑法第2 條第1 項
  比較適用之問題，自應適用修正後刑法第25條第2 項。則被告
  甲○○、丙○○依約在紗麗賓館以毒品安非他命與證人丁○○
  互易手機，被告甲○○、丙○○顯有販賣毒品之故意，且已著
  手實施販賣毒品行為，縱因被告甲○○、丙○○因無中意之款
  式，且證人丁○○拒絕以現金購買，致未完成互易行為，惟被
  告甲○○、丙○○之行為應認已成立販賣毒品未遂罪，為未遂
  犯，依修正後刑法第25條第2 項規定，按既遂犯之刑減輕。另
  被告行為時，刑法第65條第2 項規定：「無期徒刑減輕者，為
  7 年以上有期徒刑。」，被告行為後，上開條文修正為：「無
  期徒刑減輕者，為20年以下15年以上有期徒刑。」經比較新舊
  法結果，以舊法較有利於被告，自應適用修正前規定，並與累
  犯部分先加重後減輕之。爰審酌被告甲○○之素行、生活狀況
  、智識程度，兼以被告甲○○以互易方式販賣第二級毒品安非
  他命，使人沉迷於毒癮，無法自拔，輕則戕害身心，重則引發
  各種犯罪，實為多種犯罪之源頭，對社會治安有相當程度影響
  所生之危害，惟念其販賣毒品之次數、數量及可得之利潤非鉅
  ，犯罪情節尚非深重，及被告甲○○犯罪後之態度等一切情狀
  ，量處被告甲○○如主文所示之刑。
七扣案之白色晶體14包（毛重106.91公克、淨重100.72公克，包
  驗餘淨重100.64公克），為第二級毒品安非他命，不問是否屬
  犯人所有，均應依毒品危害防制條例第18條第1 項前段規定，
  宣告沒收併銷燬之（惟因鑑驗而業已消耗費失之部分，自毋須
  再為沒收銷燬之宣告）。至扣案之包裝安非他命用之包裝袋14
  個（淨重6.19公克）及磅秤1 個，均為被告丙○○所有之物，
  或用以資為盛裝安非他命之工具、或用以分裝安非他命所用之
  工具，均係供本案販賣安非他命犯行所用之物，應依毒品危害
  防制條例第19條第1 項前段宣告沒收；至扣案之包裝袋410 個
  ，為被告丙○○所有供販賣安非他命預備之物，應依刑法第38
  條第1 項第2 款之規定，併予宣告沒收。
貳、被告甲○○不另為無罪諭知部分
一公訴意旨略以：被告甲○○與丙○○基於販賣第二級毒品安非
  他命之概括犯意聯絡，連續自94年3 、4 月間起，分別在臺北
  市○○○路某處、臺北縣三重市、板橋市某賓館內，以1 公克
  1,000 元之價格，先後10次，每次販售1 至2 公克不等之第2
  級毒品安非他命予丁○○施用，因認被告甲○○就此部分涉犯
  毒品危害防制條例第4 條第2 項販賣第二級毒品安非他命罪等
  語。
二按犯罪事實應依證據認定之，無證據不得認定犯罪事實；又不
  能證明被告犯罪者，應諭知無罪之判決，刑事訴訟法第154 條
  第2 項、第301 條第1 項前段分別定有明文。次按，所謂證據
  ，係指直接間接足以證明犯罪行為之一切證人、證物而言；且
  事實之認定，應憑證據，如未能發現相當證據，或證據不足以
  證明，自不能以推測或擬制之方法，以為裁判基礎，最高法院
  30年上字第128 號、40年臺上字第86號判例均可資參考。再按
  ，認定不利於被告之事實，須依積極證據，苟積極證據不足為
  不利於被告事實之認定時，即應為有利於被告之認定，更不必
  有何有利之證據，最高法院30年上字第816 號判例意旨可資參
  照。
三經核公訴意旨認被告甲○○於94年3 、4 月間起涉嫌販賣第二
  級毒品予證人丁○○10次之犯行，係以證人丁○○於檢察事務
  官前之指述為其主要論據。然查：證人丁○○固於檢察事務官
  前陳稱：之前有向甲○○買過安非他命，每次都買1 至2,000
  元，大概跟他交易3 、4 個月，大部分都是跟甲○○買，但有
  幾次是丙○○替甲○○拿毒品給伊，在三重或板橋賓館或在王
  的車上，有時在甲○○民族東路住處。伊都是打電話，有時候
  會打給丙○○等語（見偵字第7615號卷(二)第231 頁至第232 頁
  ）。惟證人丁○○於本院審理中，經檢察官及指定辯護人之交
  互詰問，並經本院之訊問後，則堅稱：伊不記得和甲○○、丙○○交易之次數有幾次，也不記得每次交易確切之地點，只記
  得曾在臺北縣板橋市○○路和三重市○○路上賓館，以及在臺
  北市○○○路被告甲○○住處附近某大賣場旁之車上交易過。
  有時候是用手機換，有時候是以現金購買，甲○○和丙○○幾
  乎都是一起來。在民族東路那次，伊有看到甲○○將車停在較
  遠處，丙○○從甲○○車上下來，另外有時候甲○○開車來，
  伊也沒有和甲○○講過話。在賓館那幾次甲○○有沒有在場並
  不記得。但伊聯絡的對象都是丙○○，甲○○也沒有參與伊和
  丙○○用手機換安非他命的細節等語（見本院卷第179 頁、第
  180 頁、第181 頁、第182 頁、第266 頁、第267 頁）；另就
  被告甲○○有無交付過安非他命以及是否在場乙節，於本院審
  理中則先稱：甲○○和丙○○都有，且甲○○都有在場等語（
  見本院卷第185 頁），後又改稱：甲○○並沒有拿給伊過，是
  和丙○○一起來，至於和丙○○交易時甲○○並沒有在場等語
  （見本院卷第185 頁至第186 頁、第266 頁）。細核證人丁○○於檢察事務官前之陳述，僅就取得安非他命次數、地點和交
  易對象有簡略表示，然就交易之細節，包括事前如何聯繫、與
  何人聯繫、聯繫內容為何、交付之經過、有何人前來、係以現
  金購買或其他方式給付價款、係由何人交付安非他命並收取價
  款等，有關認定被告甲○○和丙○○就販賣之構成要件行為，
  有無犯意聯絡，以及如何分擔犯罪行為之事項，均無從得悉。
  而綜合證人丁○○於本院審理中前後之證述內容，關於被告甲○○在伊和被告丙○○購買或以手機交換安非他命時有無在場
  或者被告甲○○有無交付安非他命之行為，前後指述亦多所歧
  異。縱使被告甲○○有搭載被告丙○○前往交易現場之行為，
  惟此既非參與犯罪構成要件行為，且按幫助犯在客觀上對正犯
  之犯罪行為有所助力外，其主觀上須對該犯罪之事實亦有共同
  認識始能成立。而被告甲○○對於其搭載丙○○前往交易處所
  時，是否即對丙○○係欲與證人丁○○會面？會面之目的係要
  交付安非他命？丙○○有無營利之意圖等節，依卷內所存證據
  ，並無從證明。至扣案之安非他命14包、分裝袋410 個及電子
  磅秤1 台，也僅得資為被告甲○○有與丙○○於94年7 月13日
  當時共同販賣第二級毒品安非他命予證人丁○○之佐證，也不
  能逆論被告甲○○於94年7 月13日之前有參與販賣安非他命之
  犯行。是證人丁○○之指述情節既多所矛盾瑕疵，也無從證明
  被告甲○○主觀上就被告丙○○之販賣犯行有所認識，自難遽
  採為不利被告甲○○之認定依據。
四綜上所述，公訴意旨就被告甲○○於94年3 、4 月間起至於94
  年7 月13日晚間11時許前間，有和被告丙○○共同販賣安非他
  命予證人丁○○部分之犯行，所舉證據，尚難達於確信無疑之
  程度。此外，復查無其他積極證據或具體事證足認被告涉有上
  開公訴意旨所指情事，揆諸前開法條及判例意旨，尚不能證明
  被告甲○○就此部分有犯罪，惟此部分如成立犯罪，公訴人認
  與前揭論罪科刑部分有修正前刑法所定連續犯之裁判上一罪關
  係，爰不另為無罪之諭知。
參、被告丙○○公訴不受理部分
一公訴意旨略以：被告丙○○與被告甲○○基於販賣第二級毒品
  安非他命之概括犯意聯絡，連續自94年3 、4 月間起，分別在
  臺北市○○○路某處、臺北縣三重市、板橋市某賓館內，以1
  公克1,000 元之價格，先後10次，每次販售1 至2 公克不等之
  第2 級毒品安非他命予丁○○施用，嗣於94年7 月14日凌晨1
  時30分許，丁○○復與甲○○約定在甲○○與丙○○投宿之臺
  北市○○區○○路106 號「紗麗賓館」505 室購買第二級毒品
  安非他命，適丁○○在該賓館前遇警盤檢，供出該賓館505 室
  之房客甲○○為毒販，警方旋即於同日凌晨2 時許前往上開房
  間，經甲○○、丙○○同意後入內搜索，當場在房間衣櫃內查
  獲第2 級毒品安非他命14包（淨重102.08公克）、分裝袋410
  個及電子磅秤1 臺。因認被告丙○○涉犯毒品危害防制條例第
  4 條第2 項販賣第二級毒品安非他命罪等語。
二按被告死亡者，應諭知不受理之判決，並得不經言詞辯論而為
  之，刑事訴訟法第303 條第5 款、第307 條定有明文。
三查本件被告丙○○業於95年8 月7 日因一氧化碳中毒死亡，有
  臺北縣板橋市戶政事務所95年9 月25日北縣板戶字第09500104
  60 號 函暨所附死亡登記申請書、臺灣士林地方法院檢察署相
  驗屍體證明書附卷可稽（見本院卷第102 頁至第104 頁）。依
  照上開說明，爰不經言詞辯論，逕為不受理之判決。
據上論斷，應依刑事訴訟法第299 條第1 項前段、第303 條第5
款、第307 條，毒品危害防制條例第4 條第2 項、第6 項、第18
條第1 項前段、第19條第1 項前段，刑法第11條、第28條、第47
條第1 項、第25條第2 項、第38條第1 項第2 款，判決如主文。
本案經檢察官張世和到庭執行職務。
中　　華　　民　　國　　96　　年　　2 　　月　　8 　　日
                  刑事第二庭審判長法  官    謝靜恒
                                  法  官    高雅敏
                                  法  官    許碧惠
以上正本證明與原本無異。
如不服本判決，應於判決送達後10日內，向本院提出上訴狀。
                                  書記官    徐仁豐
中　　華　　民　　國　　96　　年　　2 　　月　　8 　　日
附錄
毒品危害防制條例第4條第2項、第6項
製造、運輸、販賣第二級毒品者，處無期徒刑或7 年以上有期徒
刑，得併科新臺幣7 百萬元以下罰金。
前五項之未遂犯罰之。
